【裁判字號】    98,訴,2432
【裁判日期】    990126
【裁判案由】    確認董事委任關係不存在
【裁判全文】
臺灣板橋地方法院民事判決              98年度訴字第2432號
原      告  丙○○
訴訟代理人  鄭世脩律師
被      告  禾川營造股份有限公司
法定代理人  甲○○
訴訟代理人  乙○○
上列當事人間請求確認董事委任關係不存在事件，本院於民國99
年1 月12日言詞辯論終結，判決如下：
    主  文
確認原告與被告間董事委任關係不存在。
訴訟費用由被告負擔。
    事實及理由
壹、程序方面：
一、按公司與董事間訴訟，除法律另有規定外，由監察人代表公
    司，股東會亦得另選代表公司為訴訟之人，公司法第213 條
    定有明文，其立法目的乃股份有限公司之董事，係以合議方
    式決定公司業務之執行，如董事與公司間之訴訟，仍以董事
    為公司之代表起訴或應訴，則難免利害衝突，故應改由監察
    人或股東會另行選定之人代表公司之必要。查原告主張其與
    被告公司之董事關係不存在而提起本件訴訟，其為被告公司
    登記資料上之董事，有原告提出之被告公司之變更登記表在
    卷可參（見本院卷第27頁至第29頁），是本件訴訟既屬公司
    與董事間之訴訟，自須適用公司法第213 條由監察人代表公
    司之規定，原告起訴原以被告公司之董事即劉興曄為被告公
    司之法定代理人，並非適法，經本院於98年11月10日裁定命
    其補正後，原告於98年12月3 日補正被告公司之監察人甲○○為被告公司之法定代理人，當屬合法，合先敘明。
二、次按確認法律關係之訴，非原告有即受確認判決之法律上利
    益者，不得提起之；確認證書真偽或為法律關係基礎事實存
    否之訴，亦同，民事訴訟法第247 條第1 項定有明文。又法
    律關係之存否不明確，致原告在私法上之地位有受侵害之危
    險，而此危險得以對於被告之確認判決除去之者，即得依民
    事訴訟法第247 條之規定提起確認之訴（最高法院52年台上
    字第1922號判例意旨參照）。原告主張其從未出資或自被告
    公司受領董事之薪資，亦未受被告公司委任為董事或被選任
    為董事，卻於被告公司登記資料被列名為董事，被告公司因
    欠繳稅款，致原告遭財政部國稅局罰鍰稅額高達新臺幣（下
    同）1,214,912 元，此有其所提出之財政部臺灣省北區國稅
    局臺北縣分局北區國稅北縣一字第0980001414號函在卷可憑
    （見本院卷第5 頁），足認原告私法上之地位確實有受侵害
    之危險，而此項危險又非不得以本件確認判決予以除去，揆
    諸前開判例意旨，自應認原告有提起本件確認之訴之法律上
    利益。
貳、實體方面：
一、原告主張：原告從未出資或自被告公司受領董事之薪資，亦
    未受被告公司之委任為董事或被選任為董事。嗣遭他人偽造
    文書而成為被告公司之董事，為此，爰提起本件訴訟。併為
    聲明：如主文所示。
二、被告則以：不認識原告，原告為何會成為被告公司之董事並
    不清楚；當時是黃仁德與丁○○要成立公司，黃仁德找甲○○之弟乙○○（按即本件被告訴訟代理人）入股，乙○○本
    答應入股70萬元，用甲○○之名義登記為股東，但嗣後沒有
    入股，向黃仁德索回甲○○身分證影本未果，後來才發現甲○○被登記為被告公司之監察人等語，資為抗辯。併為答辯
    聲明：駁回原告之訴。
三、原告主張之事實，業據提出被告公司基本資料查詢（明細）
    及變更登記登記表為證，並為被告所不爭執。雖證人丁○○
    於本院99年1 月12日言詞辯論時到庭證稱：伊與原告是同事
    也是好友，92、93年間伊與黃仁德想要籌組公司，一人出3
    分之1 股份，伊就請原告與伊2 名子女為名義上股東，後來
    伊委託黃仁德去辦理，之後股東是原告與伊之子劉興曄，原
    告有給伊身分證影本，同意當伊名義上之股東。被告公司設
    立當時名為福佑營造有限公司，成立之後改名為禾川營造股
    份有限公司，伊不是股東，只是找原告與伊一個小孩當股東
    ，伊不清楚黃仁德的業務，之後被告公司有負債、有欠稅，
    是因為高雄有一個案子才會欠稅，被罰款200 多萬元，目前
    整個公司都是黃仁德管理，伊不清楚實際狀況等語。然經原
    告提問：「選何人為董事、監察人是否你作業？」證人丁○○證稱：「不是我作業，都是由黃仁德作業」，原告提問：
    「你參與之後發現董事有原告與你兒子，監察人是甲○○，
    你如何處理？」證人丁○○證稱：「選任時我不知道，我沒
    有參與股東會，股東會也應該沒有開」等語（見本院卷第11
    9 、120 頁），可見證人丁○○非但不清楚被告公司之實際
    狀況，且未參與被告公司選任董事、監察人之股東會，甚至
    證稱股東會應該沒有召開之語，則縱令原告有答應其擔任被
    告公司之名義股東，亦難以其證詞而認定原告確經被告公司
    股東會選任為被告公司之董事。又依本院向經濟部中部辦公
    室調取被告公司之設立及歷次變更登記表、章程、股東會議
    事錄、董事會議事錄、股東名冊影本各1 份所載，固有被告
    公司先後於94年5 月16日上午10時及95年6 月19日上午10時
    召開股東臨時會，選任原告為被告公司之董事之紀錄（參見
    本院卷第45、52頁之被告公司股東臨時會議事錄），然於99
    年1 月12日言詞辯論時，經本院諭知原告當庭書寫其姓名10
    次（見本院卷第121 頁），並與94年5 月16日下午2 時、95
    年6 月19日下午2 時董事會簽到簿上之原告簽名（參見本院
    卷第47、54頁）核對，發現其書寫方式、筆跡、形式皆有不
    同，足徵上開日期董事會原告之簽名係遭偽造無疑，益見原
    告主張其並未受被告公司之委任為董事或被選任為董事一節
    為真實。
四、從而，原告據以提起本訴，請求確認其與被告間之董事委任
    關係不存在，為有理由，應予准許。
五、結論：原告之訴為有理由，依民事訴訟法第78條，判決如主
    文。
中    華    民    國    99    年    1     月    26    日
                  民事第一庭    法  官  高文淵
以上正本係照原本作成
如對本判決上訴，須於判決送達後20日內向本院提出上訴狀
中    華    民    國    99    年    1     月    26    日
                                書記官  許慧貞

司法院資訊處製作；財團法人民間司法改革基金會備份。
